【裁判字號】    98,交抗,367
【裁判日期】    980429
【裁判案由】    聲明異議
【裁判全文】
臺灣高等法院臺中分院刑事裁定         98年度交抗字第367號
抗  告  人
即受處分人  甲○○
上列抗告人因違反道路交通管理處罰條例聲明異議案件，不服臺
灣臺中地方法院中華民國九十八年三月十八日所為裁定（九十八
年度交聲字第四五四號）提起抗告，本院裁定如下:
    主  文
抗告駁回。
    理  由
一、本件抗告人即受處分人甲○○（以下簡稱為受處分人）之抗
    告意旨略以：大型重型機車前牌號懸掛處黏貼規定，為一模
    糊交界，受處分人因車款規定，將其黏貼於前叉避震器，即
    符合交通安全規則第十一條第一項第三款「大型重型機器腳
    踏車之前方號牌得以直式或橫式正面懸掛或黏貼於車輛前方
    明顯適當位置」之規定；上開規定係規範正面懸掛而非平面
    懸掛，大型重型機車並非如同汽車，有固定懸掛車牌之處所
    ，更是找不到一處平面可平貼此前車牌，故捲曲懸掛實在是
    情非得以；由財團法人車輛研究測試中心「少量車行審驗合
    格證明」中，即可見受處分人車輛前方並無平面可懸掛車牌
    ，另外由前方亦可清楚判斷前叉避震器之位置，更何況前號
    牌之顏色以及辨識度清楚可見，因此受處分人之懸掛並無不
    符規定之情事；原處分機關未依內政部警政署公文警署交字
    第０９６０１５０６４７號函敘述內容從寬認定，殊有未合
    ；又舉發員警提及有公文規範前車牌之懸掛規則，但在舉發
    過程卻無法向受處分人說明其內容，舉發不願提出任何證明
    ，顯係對該規定有所不了解或是誤解規定；伊係因為平時擔
    任台中高鐵重機志工隊，被舉發當時該路段為交通高峰期，
    為避免影響警方交通管制執行效率，才在通知單上簽名，並
    非承認有違規事實；況裁決書中所示「部分號牌為前輪輪弧
    所遮擋」，係為視覺角度所造成，並非蓄意隱藏或遮蔽，如
    有違規，亦屬違反道路交通安全管理處罰條例第十四條第三
    款之「號牌．．．為他物所遮蔽」，而非違反道路交通安全
    管理處罰條例第十二條第七項之「已領有牌號而未懸掛或不
    依指定位置懸掛」，舉發單位法條之引用亦有錯誤等情。
二、惟大型重型機車縱使並非如同汽車，有固定懸掛車牌之處所
    ，但並非因此，其牌號之懸掛即可免於道路交通安全規則及
    道路交通安全管理處罰條例之規範。經查：汽（機）車號牌
    懸掛位置，除原設有固定位置外，應依下列規定懸掛固定：
    ．．．．．．三、機器腳踏車及拖車號牌每車一面，應正面
    懸掛於車輛後端之明顯適當位置。但汽缸總排氣量５５０立
    方公分以上之大型重型機器腳踏車號牌，自中華民國九十六
    年十一月一日起每車二面，應正面懸掛於車輛前後端之明顯
    適當位置；其前方號牌並得以直式或橫式之懸掛或黏貼方式
    為之，並不得變造損毀、塗抹或粘貼其他材料、加裝邊框或
    霓虹燈、裝置旋轉架、顛倒懸掛或以安裝其他器具之方式使
    不能辨認其牌號，並不得以他物遮蔽，如有污穢，致不能辨
    認其牌號時，應洗刷清楚；又汽車號牌有裁剪或扭曲懸掛者
    ，以損毀號牌論；以上既於道路交通安全規則第十一條第一
    項第三款、第二項、第三項亦有明文。另依據卷附之採證照
    片，由機車之正面明顯可見上開號牌確係捲曲附於前叉避震
    器上，非以正面直式或橫式懸掛或黏貼於明顯而適當之位置
    ，此情亦可明確認定。則本件受處分人將其大型重型機車之
    號牌捲曲黏貼於前叉避震器，自難認與道路交通安全規則所
    規定之「重型機車之前方號牌應正面以直式或橫式之懸掛或
    黏貼於車輛前端之明顯適當位置」之懸掛方式相符；其確有
    本件被舉發及裁罰之交通違規事實，應可認定。原裁定法院
    駁回受處分人之聲明異議，其理由經本院審核結果，認無不
    當。受處分人以上開情詞，陳稱其懸掛號牌之方式合於上開
    道路交通安全規則之規定，其見解為本院本件所不採取。本
    件受處分人之抗告，核無理由，應予駁回。
三、據上論斷，應依道路交通案件處理辦法第二十五條、第二十
    六條，刑事訴訟法第四百十二條，裁定如主文。
中     華    民    國    98    年    4     月    29    日
            刑事第三庭   審判長法  官   王  增  瑜
                               法  官   梁  堯  銘
                               法  官   廖  柏  基
以上正本證明與原本無異。
不得再抗告。
                               書記官   曾  煜  智
中     華    民    國    98    年    4     月    29    日


司法院資訊處製作；財團法人民間司法改革基金會備份。
